【裁判字號】    98,訴,569
【裁判日期】    980722
【裁判案由】    違反毒品危害防制條例
【裁判全文】
臺灣屏東地方法院刑事判決               98年度訴字第569號
公  訴  人  臺灣屏東地方法院檢察署檢察官
被      告  甲○○
上列被告因違反毒品危害防制條例案件，經檢察官提起公訴（98
年度毒偵字第373 號），被告於本院準備程序就被訴事實為有罪
之陳述，經合議庭裁定由受命法官獨任進行簡式審判程序，並判
決如下：
    主  文
甲○○施用第一級毒品，累犯，處有期徒刑柒月，扣案之第一級
毒品海洛因壹包（驗餘淨重零點零貳貳公克）及海洛因外包裝袋
壹只沒收銷燬。
    事  實
一、甲○○前因施用毒品案件，經本院以90年度毒聲字第992 號
    裁定送觀察、勒戒後，認無繼續施用毒品之傾向，於民國90
    年8 月29日觀察、勒戒執行完畢釋放，由臺灣屏東地方法院
    檢察署檢察官以90年度毒偵緝字第201 號、90年度毒偵字第
    1368號為不起訴處分確定。又於前揭觀察、勒戒執行完畢釋
    放後5 年內之90年間因連續施用第一級毒品案件，由臺灣屏
    東地方法院檢察署檢察官以90年度毒偵字第1715號提起公訴
    並聲請強制戒治，強制戒治部分於91年11月7 日因停止戒治
    期滿未經撤銷而視為執行完畢，起訴部分則經本院以90年度
    訴字第872 號判決處有期徒刑8 月確定，於92年11月10日縮
    刑期滿執行完畢。再因施用第一級毒品案件，經臺灣高雄地
    方法院以97年度審訴字第192 號判決處有期徒刑8 月確定，
    於98年1 月14日執行完畢。詎仍不知戒絕毒癮，明知海洛因
    業經行政院公告列為毒品危害防制條例第2 條第2 項第1 款
    之第一級毒品，不得施用、持有，竟基於施用第一級毒品海
    洛因之犯意，於98年3 月3 日上午9 時許，在其屏東縣潮州
    鎮通潮2 巷34號住處，以將海洛因置於注射針筒摻水稀釋後
    注射之方式，施用海洛因1 次。嗣於98年3 月4 日上午11時
    30分許，甲○○行經屏東縣內埔鄉○○村○○路與民生路口
    處為警盤查，乃於前揭犯罪事實未被偵查機關發覺前，主動
    向警員自首犯行，並自褲袋取出海洛因1 包（驗前淨重0.03
    2 公克，驗餘淨重0.022 公克）供警扣案，復同意由警為其
    採尿送驗，結果呈第一級毒品陽性反應。
二、案經屏東縣政府警察局內埔分局報告臺灣屏東地方法院檢察
    署檢察官偵查起訴。
    理  由
一、按簡式審判程式之證據調查，不受刑事訴訟法第159 條第1
    項所定：「被告以外之人於審判外之言詞或書面陳述，不得
    作為證據。」之限制，此見同法第273 條之2 規定甚明。是
    本院之公務電話紀錄，雖屬被告以外之人於審判外所為之陳
    述，然依照前開法律規定，亦得作為證據，先予敘明。
二、(一)上揭犯罪事實，業據被告甲○○於本院審理時坦承不諱，
      並有扣押筆錄、扣押物品目錄表各1 份（見警卷第3 至4
      頁）、照片8 張（見警卷第22至25頁）及扣案海洛因1 包
      可資佐證；而被告為警查獲後所排放之尿液經採樣送驗，
      以酵素免疫分析法初步檢驗及氣相層析質譜儀法確認檢驗
      結果，於嗎啡呈陽性反應，有屏東縣政府警察局內埔分局
      辦理煙毒及麻醉藥品案尿液送驗真實姓名對照表及臺灣檢
      驗科技股份有限公司98年3 月17日出具之濫用藥物尿液檢
      驗報告各1 紙附卷足稽（見警卷第13頁、偵卷第7 頁）。
      至該扣案之海洛因1 包，驗前淨重0.032 公克，驗餘淨重
      0.022 公克，經以化學呈色法及氣相層析質譜儀檢驗後，
      檢出第一級毒品海洛因成分，有高雄市立凱旋醫院98年3
      月24日高市凱醫驗字第9592號濫用藥物成品檢驗鑑定書1
      紙在卷可證（見偵卷第6 頁），俱徵被告前揭不利於己之
      自白與事實相符。
    (二)按施用第一、二級毒品為犯罪行為，毒品危害防制條例第
      10條定有處罰明文。故施用第一、二級毒品者，依前揭規
      定本應科以刑罰。惟基於刑事政策，對合於一定條件之施
      用者，則依同條例第20條、第23條之規定，施以觀察、勒
      戒及強制戒治之保安處分。又毒品危害防制條例於92年7
      月9 日修正公佈，自93年1 月9 日施行，其中第20條、第
      23條將施用毒品之刑事處遇程式，區分為「初犯」及「5
      年內再犯」、「5 年後再犯」。依其立法理由之說明：「
      初犯」，經觀察、勒戒或強制戒治後，應為不起訴處分或
      不付審理之裁定；經觀察、勒戒或強制戒治執行完畢釋放
      後，「5 年內再犯」者，因其再犯率甚高，原實施之觀察
      、勒戒及強制戒治既已無法收其實效，爰依法追訴或裁定
      交付審理。至於經觀察、勒戒或強制戒治執行完畢釋放後
      ，「5 年後再犯」者，前所實施之觀察、勒戒或強制戒治
      已足以遮斷其施用毒品之毒癮，為期自新及協助其斷除毒
      癮，仍適用「初犯」規定，先經觀察、勒戒或強制戒治之
      程式。從而依修正後之規定，僅限於「初犯」及「5 年後
      再犯」2 種情形，始應先經觀察、勒戒或強制戒治程式。
      倘被告於5 年內已再犯，經依法追訴處罰，縱其第3 次（
      或第3 次以上）再度施用毒品之時間，在初犯經觀察、勒
      戒或強制戒治執行完畢釋放5 年以後，已不合於「5 年後
      再犯」之規定，且因已於「5 年內再犯」，顯見其再犯率
      甚高，原實施觀察、勒戒或強制戒治，已無法收其實效，
      即應依該條例第10條處罰（最高法院97年9 月9 日97年度
      第5 次刑事庭會議決議參照）。本案被告於90年間因施用
      毒品案件，經本院以90年度毒聲字第992 號裁定送觀察、
      勒戒後，認無繼續施用毒品之傾向，於90年8 月29日觀察
      、勒戒執行完畢釋放，由臺灣屏東地方法院檢察署檢察官
      以90年度毒偵緝字第201 號、90年度毒偵字第1368號為不
      起訴處分確定，又於前揭觀察、勒戒執行完畢釋放後5 年
      內之90年間因連續施用第一級毒品案件，由臺灣屏東地方
      法院檢察署檢察官以90年度毒偵字第1715號提起公訴並聲
      請強制戒治，強制戒治部分於91年11月7 日因停止戒治期
      滿未經撤銷而視為執行完畢，起訴部分則經本院以90年度
      訴字第872 號判決處有期徒刑8 月確定等情，有臺灣高等
      法院被告前案紀錄表在卷可稽（見本院卷第6 至23頁），
      則被告前因犯施用毒品罪，經觀察、勒戒執行完畢釋放後
      ，5 年內既已再犯施用毒品罪，並經依法追訴處罰，縱本
      次施用毒品之時間，係在前次施用毒品經強制戒治執行完
      畢釋放5 年以後，仍與「5 年後再犯」有別，而無毒品危
      害防制條例第20條第3 項之適用，自應依法追訴審判。
    (三)綜上所述，本案事證明確，被告施用第一級毒品犯行，洵
      堪認定，應予依法論科。
三、按海洛因屬毒品危害防制條例第2 條第2 項第1 款規定之第
    一級毒品，核被告所為，係犯同條例第10條第1 項之施用第
    一級毒品罪。被告施用前後持有第一級毒品之低度行為，為
    其施用之高度行為所吸收，不另論罪。被告有如犯罪事實項
    下所載之前科紀錄，有臺灣高等法院被告前案紀錄表1 份附
    卷可稽，其於徒刑執行完畢後5 年內，故意再犯本案有期徒
    刑以上之罪，為累犯，應依刑法第47條第1 項規定加重其刑
    。又被告於施用毒品後經警盤查，即主動交付海洛因1 包供
    警扣案，並向屏東縣政府警察局內埔分局小隊長林坤泰坦認
    犯行一事，有本院之公務電話紀錄1 紙在卷可佐（見本院卷
    第25頁），則被告於其犯行未為有偵查權限之機關知悉前，
    即向該管公務員自承犯罪之事實，足堪認定，乃該當自首之
    要件，是依刑法第62條前段之規定減輕其刑，並依法先加後
    減之。爰審酌被告曾因施用毒品案件，經觀察、勒戒、強制
    戒治及判刑確定執行完畢，仍不知戒絕，又為本案施用毒品
    之犯行，顯示其定力不足、意志不堅、易受外界誘惑，惟犯
    後坦承犯行，態度良好，兼衡其生活狀況、智識程度等一切
    情狀，量處如主文所示之刑，以示懲儆。扣案之海洛因1 小
    包（驗前淨重0.032 公克，驗餘淨重0.022 公克），應依毒
    品危害防制條例第18條第1 項前段諭知沒收銷燬；其外包裝
    袋1 只，因殘留微量毒品海洛因難以析離，爰依同規定沒收
    銷燬之。
據上論斷，應依刑事訴訟法第273 條之1 第1 項、第299 條第1
項前段，毒品危害防制條例第10條第1 項、第18條第1 項前段，
刑法第11條、第47條第1 項、第62條前段，判決如主文。
本案經檢察官潘國威到庭執行職務。
中    華    民    國    98    年    7     月    22    日
                  刑事第三庭  法  官  李珮妤
以上正本證明與原本無異。
如不服本判決應於收受判決後10日內向本院提出上訴書狀，並應
敘述具體理由；其未敘述上訴理由者，應於上訴期間屆滿後20日
內向本院補提理由書（均須按他造當事人之人數附繕本）「切勿
逕送上級法院」。
中    華    民    國    98    年    7     月    22    日
                              書記官  劉淑蓉
附錄本案論罪科刑法條：
毒品危害防制條例第10條第1項
施用第一級毒品者，處6 月以上5 年以下有期徒刑。


司法院資訊處製作；財團法人民間司法改革基金會備份。
